【裁判字號】    88,簡上,139
【裁判日期】    890310
【裁判案由】    給付工程款
【裁判全文】
臺灣新竹地方法院民事判決   八十八年簡上字第一三九號
    上  訴  人  甲○○
    訴訟代理人  乙○○
    送達代收人  丙○○
    被上訴人    丁○○
右當事人間給付工程款事件，上訴人對於八十八年十月十三日臺灣新竹地方法院竹東
簡易庭八十八年度竹東簡字第一○八號第一審判決提起上訴，本院判決如左：
    主      文
上訴駁回。
第二審訴訟費用由上訴人負擔。
    事      實
一、上訴人方面：
  （一）聲明：(1)原判決廢棄，(2)被上訴人在第一審之訴駁回。
  （二）陳述：除與原判決記載相同，茲引用者外，補陳：
        (1)被上訴人承包後即斷斷續續施工，時常必需加以催促，以致工程進度落後
          ，且工程品質有瑕疵，無法通過驗收，上訴人為顧及整個工程能如期完工
          ，並順利通過驗收，乃於八十七年十一月十七日、及同年十二月二日分別
          先給付被上訴人新台幣（下同）十五萬元及三萬元，期望被上訴人能迅速
          施工，惟被上訴人未依約定復工，加以上訴人之上包互助營造廠再三催促
          上訴人，上訴人定期通知被上訴人修補瑕疵未果，乃另請訴外人張慶云承
          包負責「裂縫補平」工程，另僱請訴外人羅玉玲等就「粉層剝落、裂縫補
          強」工程加以修補及清運垃圾等，共支出修補費用共十七萬九千八百元。
        (2)依民法第四百九十二條規定，承攬人完成工作，應使其具備約定之品質，
          及無減少或滅失價值，或不適於通常或約定使用之瑕疵，同法第四百九十
          二條第一、二項規定，工作有瑕疵者，定作人得定相當期限，請求承攬人
          修補之，承攬人不於前項期限內修補者，定作人得自行修補，並得向承攬
          人請求償還修補必要之費用。證人湯忠彥即互助營造廠監工於第一審證稱
          原告（即被上訴人）所做之工程已完工，但不完善，被告（即上訴人）有
          叫我去驗收，但驗收不通過，他的品質只有百分之五十等語，顯見被上訴
          人完工之品質只有百分之五十，而全部工程款為三十二萬元，上訴人支出
          之修補費用已達整個工程款之一半有餘。本件工程估價單附註四雖載有「
          如未驗收通過先請九成」之約定，然並非使被上訴人卸免民法第四百九十
          二條及第四百九十三條之瑕疵擔保責任及瑕疵修補義務，被上訴人雖可先
          行請領九成工程款，然上訴人亦可請求被上訴人償還修補費用，上開二筆
          債務種類相同並均屆清償期，上訴人主張抵銷，抵銷後被上訴人尚欠上訴
          人七萬一千八百元修補費用，被上訴人請求上訴人給付工程款即無理由，
          應予駁回。
        (2)兩造間除估價單之外，尚訂有承攬合約書一份，由被上訴人持有。又估價
          單上附註五、六之文字及簽名並非其所寫，「甲○○」之印文亦非其所蓋
          ，未見過該紙估價單。
  （三）證據：援用第一審所提之證據。
二、被上訴人方面：
  （一）聲明：求為駁回上訴。
  （二）陳述：除與原判決記載相同者，茲引用者外，補陳：對上訴人提出之工數表
        無意見，自認工程未通過驗收，惟估價單之附註四載明未通過驗收被上訴人
        也可請九成工程款，上訴人通知其前往修補瑕疵時，第一次其有修補一部分
        ，第二次因上訴人所付之款項不敷成本，其不願再去，第三次上訴人就通知
        其不用去了。兩造間並未訂立承攬合約，僅有開立估價單一紙，估價單上附
        註一至四點為其所寫，第五、六點之文字及簽名均為上訴人訴訟代理人所寫
        。
  （三）證據：援用第一審所提之證據。
    理    由
一、本件被上訴人起訴主張其於民國八十七年十月七日向上訴人承包粉層剝落裂縫補
    強工程，總工程款為三十二萬元，並約定無論工程是否驗收通過，被上訴人均可
    先請九成工程款，惟上訴人僅支付十八萬元後即拒不付款，為此訴請上訴人給付
    尚欠之工程款十萬八千元等語，上訴人則以該工程係新竹科園區達碁二期廠房興
    建工程，由互助營造承包後再轉包予上訴人，被上訴人再向上訴人承包粉層剝落
    裂縫補強部分，當初兩造於估價單上註明「內部若有未言明之處一併處理及一切
    責任施工」字樣，開工後被上訴人斷斷續續施工，以致工程進度落後，完工之品
    質又有瑕疵，未通過驗收，經上訴人通知被上訴人修補，被上訴人未予修補，上
    訴人只好另僱工修補，支出修補費用、清運垃圾費用等共計十七萬九千八百元，
    依法得向被上訴人請求，並主張上訴人給付九成工程款之債務，與被上訴人所負
    之償還修補費用之債務互相抵銷，抵銷後被上訴人之債權已無餘額，被上訴人之
    請求即無理由云云置辯。
二、被上訴人主張其承包上訴人之粉層剝落裂縫補強工程，總工程款為三十二萬元，
    依兩造約定，工程完工後如未驗收通過，被上訴人亦可先請九成款，被上訴人業
    已完工，但上訴人僅支付十八萬元之工程款，其餘均未給付之事實，為兩造所不
    爭執，並有被上訴人提出之估價單一紙在卷可稽，堪信為真實。上訴人雖主張兩
    造間另有簽訂承攬契約，惟未提出契約書為證，且其稱該契約書僅有一份，由被
    上訴人收執，亦與一般簽訂契約時，契約當事人各執一份之社會習慣有違，不足
    採信，兩造間之權利義務，自應適用估價單上之約定，無特別約定時，始適用民
    法有關規定。
三、查被上訴人承包上訴人之上開工程，為上訴人完成一定工作，上訴人則給付報酬
    ，兩造間應成立民法上之承攬契約，關於報酬之給付方式，依被上訴人提出之估
    價單，附註四載明「如未驗收通過，先請九成」，上訴人訴訟代理人於第一審已
    坦承附記五、六之內容為其所寫，且估價單上之簽名為其代上訴人簽名，雖其辯
    稱簽名時未注意第一至四項有無記載，並在第二審翻異前詞，改稱附註五、六及
    簽名均非其所寫，未見過該估價單云云。惟自認之撤銷，除能證明自認與事實不
    符或經他造同意者，不得為之，上訴人事後否認附註第五、六之文字及上訴人之
    簽名為其所寫，不足採信，且苟無第一至四項之記載，被告於記載附記五、
    六內容時即應標明「一、二」，而非「五、六」，故堪認上訴人訴訟代理人記載
    附註五、六時，附註一至四即已存在，兩造間就附註四所載內容已達成合意。依
    附註四之約定，工程完工時，上訴人即應先行給付被上訴人九成之工程款，至於
    嗣後有無通過驗收，係後續之問題，上訴人不得以工程嗣後未通過驗收為由，拒
    付九成之工程款。而上訴人於言詞辯論時坦承：「（工程）有完工，但其品質有
    瑕疵，無法通過驗收，有小部分沒有做，但無傷大雅」（見八十九年二月二十三
    日言詞辯論筆錄），核與證人即互助營造廠監工湯忠彥於第一審證稱「原告（即
    被上訴人）所做之工程已完工，但不完善，被告（即上訴人）有叫我去驗收，但
    驗收不通過，他的品質只有百分之五十」等語相符，足認上訴人亦認被上訴人之
    工程業已完工，雖未驗收通過，惟被上訴人不影響上訴人請求給付九成工程款之
    權利。
四、上訴人雖辯稱被上訴人工程品質有瑕疵，經限期通知其修補而未修補，上訴人自
    行僱工修補共支出十七萬九千八百元，依民法第四百九十三條之規定，上訴人得
    向被上訴人求償修補必要費用，並以此債務與其對被上訴人之工程款債務抵銷云
    云。惟依民法第三百三十四條規定，二人互負債務，而其給付種類相同，並均屆
    清償期者，始得以其債務，與他方之債務，互為抵銷。又按承攬契約為雙務契約
    ，承攬人提供工作與定作人給付報酬，係立於對待給付之地位，依民法第二百六
    十四條第一項規定，「因契約負有互負債務者，於他方當事人未為對待給付前，
    得拒絕自己之給付，但自己有先為給付之義務者，不在此限」，依上開說明，上
    訴人於完工時有先行給付九成工程款之義務，不得以工程有瑕疵未通過驗收為由
    ，拒絕付款，上訴人依民法第四百九十三條規定，固有瑕疵修補請求權及修補費
    用償還請求權，惟在上訴人未依約支付九成工程款前，被上訴人得行使同時履行
    抗辯權，拒絕修補，上訴人即不得以被上訴人未如期修補為由，請求被上訴人償
    還另行僱工修補之費用。換言之，在上訴人依約給付九成工程款之前，被上訴人
    並無修補之義務，上訴人向被上訴人求償修補費用之債權亦尚未發生，自無從與
    被上訴人請求工程款之債權互為抵銷，上訴人所辯不足採信。被上訴人得請求上
    訴人支付九成工程款即二十八萬八千二元，上訴人已支付其中之十八萬元，尚應
    給付被上訴人十萬八千元。
五、綜上，被上訴人本於承攬契約，請求上訴人給付十萬八千元，為有理由，應予准
    許，原審判命上訴人如數給付，於法並無不合，上訴意旨指摘原判決不當，求予
    廢棄改判，為無理由，應予駁回其上訴。
六、因本案事證已臻明確，兩造其餘主張陳述及所提之證據，均毋庸再予審酌，附此
    敘明。
七、據上論結，本件上訴為無理由，依民事訴訟法第四百三十六條之一第三項、第四
    百四十九條第一項、第七十八條，判決如主文。
中      華      民      國    八十九    年      三      月     十       日
                               臺灣新竹地方法院民事第二庭
~B審判長法      官  陳國成
~B      法      官  張松鈞
~B      法      官  彭洪英
右為正本係照原本作成
本判決不得上訴。
~B      法院書記官  蘇霞
中      華      民      國    八十九    年      三      月     十三      日


司法院資訊處製作；財團法人民間司法改革基金會備份。
